【裁判字號】    98,訴,3597
【裁判日期】    990331
【裁判案由】    殺人未遂等
【裁判全文】
臺灣板橋地方法院刑事判決              98年度訴字第3597號
公  訴  人  臺灣板橋地方法院檢察署檢察官
被      告  甲○○
                      2樓
選任辯護人  馬在勤律師
            陳佳雯律師
            毛國樑律師
上列被告因違反毒品危害防制條例案件，經檢察官提起公訴（98
年度少連偵字第130 號、98年度偵字第8841、19090 、20145 、
20146 號），本院判決如下：
    主  文
甲○○無罪。
    理  由
一、公訴意旨略以：被告甲○○明知K 他命係毒品危害防制條例
    第2 條第2 項第3 款規定之第三級毒品，依法不得販賣、持
    有，竟基於販賣第三級毒品K 他命之犯意，先於不詳時日，
    向真實姓名年籍不詳綽號「阿明」之人，以不詳代價，購入
    不詳數量之K 他命予以分裝後，於民國98年3 、4 間某日，
    在其位於臺北縣中和市○○路○ 段399 巷58之1 號2 樓住處
    ，以新台幣（下同）2,000 元代價，販賣5 公克K 他命予乙○○牟利；又於98年5 月間某日，在其上址住處，以1, 700
    元代價，販賣5 公克K 他命予丙○○牟利。因認被告甲○○
    所為係犯毒品危害防制條例第4 條第3 款之販賣第三級毒品
    罪。
二、按犯罪事實，應依證據認定之，無證據不得認定犯罪事實；
    又不能證明被告犯罪者，應諭知無罪之判決，刑事訴訟法第
    154 條第2 項、第301 條第1 項分別定有明文。又刑事訴訟
    上證明之資料，無論為直接或間接證據，均須達於通常一般
    之人均不致有所懷疑，而得確信其為真實之程度，始得據為
    有罪之認定，若其關於被告是否犯罪之證明未能達此程度，
    而有合理懷疑之存在，致使無從形成有罪之確信，根據「罪
    證有疑，利於被告」之證據法則，即不得遽為不利被告之認
    定，亦有最高法院76年台上字第4986號判例可稽。其以情況
    證據（即間接證據）斷罪時，尤須基於該證據在直接關係上
    所可證明之他項情況事實，本乎推理作用足以確證被告有罪
    ，方為合法，不得徒憑主觀上之推想，將一般經驗有利被告
    之其他合理情況逕予排除，此觀諸最高法院32年上字第67號
    判例意旨亦彰彰甚明。
三、本件公訴人認被告甲○○涉有上開販賣第三級毒品之罪嫌，
    無非以上揭事實，業據被告於偵查及法院行羈押訊問時自白
    明確，並經證人乙○○於警詢、偵查中及證人丙○○於偵查
    中指證明確，且有扣案被告甲○○所有之桌曆，上有記載其
    販毒收入金額等情，資為依據。
四、訊據被告甲○○堅決否認有上揭犯行，辯稱：我當初被警察
    抓的時候，因為想要交保，才會先會向檢察官說自己有賣K
    他命給丙○○、乙○○，想說有承認比較可以交保，但後來
    也沒有交保出去；事實上我真的沒有賣K 他命給丙○○及乙○○，他們兩個是我的朋友，我記得在98年的農曆過年時他
    們有來我家玩，我有給他們施用我的K 他命，但我並沒有收
    錢等語。
五、經查：
    (一)按被告或共犯之自白，不得作為有罪判決之唯一證據，仍
      應調查其他必要之證據，以察其是否與事實相符，刑事訴
      訟法第156 條第2 項定有明文。是法院認定被告之犯罪事
      實，除被告與共犯之自白之外，應有其他補強證據加以佐
      證，始能為有罪之認定，否則依「罪證有疑，利益歸於被
      告之法理」，自應為被告無罪之判決。
    (二)查證人丙○○於本院審理中係證稱：我認識被告甲○○，
      也認識乙○○，被告都叫我「小猴」，我沒有向被告買過
      K 他命，我之前曾經在偵查中說我有向被告買過一次K 他
      命，那是因為當時檢察官跟我說被告自己說有賣K 他命給
      我，如果我說沒有，可能是偽證，並且叫我簽結文，因為
      當時我看被告在筆錄中自己一直說有賣K 他命給我，所以
      我最後就說有這件事，但事實上是沒有。我被抓到三峽分
      局的時候，在做筆錄之前，警察也有把被告的筆錄給我看
      ，但被告真的沒有賣我K 他命，我就回答警察說沒有買過
      ，到移送給檢察官問我的時候，我才改說有買過，我在檢
      察官面前是在說謊。在檢察官問我的時候，我是看被告的
      筆錄說他賣我K 他命共1750元，我還沒還他云云，但我不
      記得我有欠被告這個錢，我也不知道要如何回答這個問題
      ，所以我就隨便說我下禮拜回來要給被告錢等語（見本院
      卷(二)第74－76頁）。而證人丙○○前於98年7 月12日警詢
      中亦係否認曾向被告甲○○購買第三級毒品K 他命，而證
      稱：被告有請我用K 他命，最後一次係於98年4 月2 日晚
      上10時左右在被告住處中和市○○路○ 段399 巷58之1 號
      2 樓的房間共同吸食K 他命，我看到該房間內電腦桌的盤
      子上有K 他命，數量大約0.8 公克，我就拿起來置入香菸
      吸食云云（見98年度少連偵字第130 號卷(三)第39-43 頁）
      。嗣證人丙○○於98年7 月15日偵查中卻改稱：被告稱我
      在98年5 月間有打電話向其買5 公克K 他命，是有這件事
      ，但我覺得重量可能不到5 公克，我只跟被告買過一次K
      他命，時、地我忘了，我跟他談妥要買1750元，說好下星
      期回來要給他，但結果我忘了，錢也沒給他；對於被告自
      己說是在98年5 月間、地點在中和市○○路之家中賣我的
      等語，我沒有意見，我自己也忘了云云（見98年度少連偵
      字第130 號卷(三)第211-212 頁）。是以證人丙○○先後三
      次證述，內容反反覆覆，就其於偵查中證稱曾向被告購買
      K 他命一次等情，經檢察官提示被告之自白筆錄並告以要
      旨後，證人丙○○仍證稱對於其本人向被告購買K 他命之
      時間、地點完全沒有印象，此亦殊與常情不符。本院審酌
      上情，自難僅以證人丙○○前揭顯於偵查中頗有瑕疵之證
      述，遽認被告確曾於98年5 月間販賣K 他命予丙○○。
    (三)再查，證人乙○○於本院審理中證稱：我認識被告甲○○
      ，沒有向他買過毒品，我在三峽分局作筆錄時，本來是跟
      警察說沒有向被告買K 他命，但警察說被告自己都說有賣
      我K 他命，如果我一直說沒有的話，就是偽證，口氣比較
      大聲，所以我才承認我有向被告買K 他命；後來檢察官也
      問我一樣的問題，我也說我有向被告買K 他命。但事實上
      我真的沒有向被告買過K 他命，我承認我在檢察官那邊有
      偽證。我去年初因缺錢吃飯，有向被告借過2 千元，被告
      有跟我要過，但我一直沒有錢還他等語（見本院卷(二)第72
      -73 頁）。而證人乙○○固於警詢、偵查中均證稱其本人
      曾於98年3 、4 月間某日向被告甲○○以2 千元之代價購
      得第三級毒品K他命5包云云。惟查：
      1.證人乙○○於警詢中係證稱伊係於98年3 、4 月間「大
        約是下午13時至17時左右」，至被告家中，發現被告持
        有10包K 他命，重量約10克左右，伊就向被告說賣伊5
        包，被告說好，就拿了5 包K 他命約5 公克左右賣給伊
        ，伊就拿2 千元給被告云云（見98年度少連偵字第130
        號卷(三)第216-217 頁）；惟其於偵查中卻係證稱：98年
        3 、4 月間「下午2 、3 點」，伊到被告家找被告聊天
        ，結果伊在被告房間內看到約10包K 他命，伊就跟被告
        說要買2 千元的K 他命，被告就拿5 包K 他命給伊，重
        量不詳，伊沒有秤云云（見98年度少連偵字第130號卷
        (三)第220 頁）。是以證人乙○○證稱其向被告購買K 他
        命之時間究係「下午13時至17時左右」或係「下午2、3
        點」？又其究係向被告表明要買「5 包K 他命」，或係
        要買「2000元的K 他命」？暨其所購買之K 他命重量係
        「約5 克」或係「重量不詳」等節，前後證述有所出入
        ，其前揭證言似非無瑕疵可指。
      2.再者，證人乙○○於警詢中證稱：「據我所知三級毒品
        K 他命1 包1 公克好像350 元，而被告賣我三級毒品K
        他命5 包數量約5 公克左右，價錢為2 千元，應該有賺
        取我差價250 元」云云（見98年度少連偵字第130 號卷
        (三)第217 頁），顯屬證人個人推測之詞，且證人於偵查
        中已改稱渠不知被告賣伊之K 他命重量為何，業見前述
        ，是以證人乙○○又何能精確陳述被告賺取其價差250
        元之情？從而，本件證人乙○○於本院審理中證稱其於
        警詢時曾受警方詢問方式之誘導等語，應非全然無憑。
      3.綜上所述，證人乙○○於警詢、偵查中之證言既非無瑕
        疵可指，復於本院審理時，經告知偽證罪之罪責後，仍
        自白其於偵查中係為偽證，是其前揭於警、偵訊中對被
        告之指證是否確與事實相符，即非無疑。依罪證有疑，
        利益歸於被告之法理，本院自應採有利於被告之認定。
    (四)又證人乙○○、丙○○於警詢、偵查中均未與被告甲○○
      當面對質，而僅能閱覽偵查機關所提示被告自白之筆錄，
      是以渠二人是否認為被告既已明確自白在先，渠等亦不妨
      姑且配合回答，以求早日結束訊問之僥倖心態，亦不無可
      能。是以於證人乙○○、丙○○二人於此種情形下所為之
      前揭證述尚不足使本院確信其內容確與客觀事實相符。
    (五)末查，本件扣案被告之桌曆上固記載有「傳尉2000」、「
      小猴1750」等字跡，惟上開字跡之意義本屬不明。且同頁
      書寫之字跡實為由上而下緊接書寫：「俊傑13000 、陳浩
      5100、小成1000、洪偉洋4500、傳尉2000、小猴1750、小
      建2000、志偉1200、志強2800、ㄚ建800 、藍趴2000→15
      號、俊傑50000 」等記載（見98年度少連偵字第130 號卷
      (一)第94頁），是若本件被告如確係如起訴書所指於98年3
      、4 月間販賣K 他命予證人乙○○得款2000元，又於同年
      5 月間販賣K 他命予證人黃鼎尉得款1750元，則其二次販
      毒之間隔已有1 、2 個月之久，似應無於帳冊（桌曆) 之
      同一頁上下緊接記載之理。從而，本件書證自亦無從確實
      佐證被告確有販賣毒品予乙○○、丙○○之事實。
    (五)綜上所述，本件既無堅強之補強證據足以認定被告最初於
      98年6 月12日所為自白與事實相符，依罪證有疑，利於歸
      於被告之法理，本院自難遽以被告曾一度自白販賣毒品之
      情，即認被告確有販賣第三級毒品予乙○○、丙○○之事
      實。至公訴意旨認被告於不詳時、地以不詳代價向「阿明
      」販入數量不詳之第三級毒品K 他命，即有販賣第三級毒
      品之意思云云，惟公訴人所指前開犯罪事實並不明確，被
      告亦從未自白係以販賣毒品之意思販入第三級毒品K 他命
      ，復無任何其他證據足以證明上情，檢察官所指此部分犯
      行自屬不能證明無疑。
六、據上所陳，本件依調查所得證據尚不足以證明被告確有販賣
    第三級毒品之犯行，此外復查無其他積極證據足資證明被告
    有何公訴人所指犯行，揆諸首開說明，因不能證明被告犯罪
    ，自應為其無罪之諭知。
七、末查，本件被告甲○○於本院審理中自白其於98年農曆過年
    期間，在其位於台北縣中和市○○路○ 段399 巷58之1 號2
    樓之住處有轉讓第三級毒品K 他命予證人乙○○、丙○○施
    用；另證人乙○○、丙○○於本院審理中自白渠二人於偵查
    中故意說謊而為偽證之行為，均甚為明確，爰依職權告發由
    檢察官另行偵處。
據上論斷，應依刑事訴訟法第301條第1項，判決如主文。
本件經檢察官林常智到庭執行職務。
中    華    民    國    99    年    3     月    31    日
            刑事第二十一庭審判長法  官  陳信旗
                                法  官  俞秀美
                                法  官  許映鈞
以上正本證明與原本無異
如不服本判決應於送達後10日內向本院提出上訴狀
                                書記官  阮旭家
中    華    民    國    99    年    4    月     6    日


司法院資訊處製作；財團法人民間司法改革基金會備份。
